【裁判字號】    97,自緝,9
【裁判日期】    970226
【裁判案由】    詐欺
【裁判全文】
臺灣臺北地方法院刑事判決               97年度自緝字第9號
自  訴  人  乙○○
被      告  甲○○
上列被告因詐欺案件，經自訴人提起自訴，本院判決如下：
    主  文
本件免訴。
    理  由
一、自訴意旨略以：被告甲○○於民國84年5月15日及5月18日，
    分別向自訴人乙○○借款新台幣（下同）200萬元，共計400
    萬元整（包含借貸所生之利息），自訴人分別開立以乙○○
    為發票人、以世華商業銀行忠孝分行為付款人、支票號碼為
    AN0000000號、發票日為84年 5月15日、票載金額為196萬元
    ，及以信安興業股份有限公司為發票人、臺灣中小企業銀行
    松南分行為付款人、支票號碼為 AJ0000000號、發票日為84
    年5月18日、票載金額為195萬6千元之支票2紙，交予被告，
    且被告已向銀行提示取得上開 2紙支票票款，並由被告簽發
    由第一商業銀行城內分行為付款人、票據號碼為 KA0000000
    號、發票日為84年6月3日、票載金額為 200萬元，及由上海
    商業儲蓄銀行中山分行為付款人、票據號碼為CSA0000000號
    、發票日為84年6月8日、票載金額為200萬元之支票2紙交付
    予自訴人，以茲清償。惟被告於其所交付之支票屆期時，以
    其暫無償債能力，邀約自訴人及訴外人謝德詩先生於84年 6
    月1日下午3時赴其營業所即臺北市○○路59號「慎昌銀樓」
    ，商請自訴人先暫緩向銀行提示其所開立之前開 2紙支票，
    並允諾將支票票款存入其所開立之存戶，自訴人 1個月後即
    可提示請求銀行付款云云，致自訴人信以為真，而答應被告
    所求。詎自訴人於84年7月12日持被告所開立之支票2紙提示
    於銀行，請求付款，竟遭銀行告知被告所開立之前開 2紙支
    票中，以上海商業儲蓄銀行為付款人之該紙支票，業經被告
    撤銷付款委託在案，至於另紙以第一商業銀行為付款人之支
    票，則為印鑑不符退票，故該 2紙支票皆為銀行所拒絕付款
    ，自訴人始知受騙上當。由被告所為觀之，其自始即心懷不
    軌，意圖為自己不法之所有，以詐術詐騙自訴人，致自訴人
    蒙受鉅額損失，因認被告所為係犯刑法第 339條詐欺罪嫌云
    云。
二、按案件時效已完成者，應諭知免訴之判決，且得不經言詞辯
    論為之，刑事訴訟法第302條第2款、第307條定有明文。
三、查被告行為後，刑法第 2條及第33條業於94年2月2日修正公
    布，95年7月1日起施行。按行為後法律有變更者，適用行為
    時之法律，但行為後之法律有利於行為人者，適用最有利於
    行為人之法律，刑法第2條第1項定有明文。茲本條係規範行
    為後法律變更所生新舊法律比較適用之準據法，本身尚無新
    舊法比較之問題，於新法施行後，應一律適用新法第2條第1
    項之規定，為「從舊從輕」之比較（最高法院95年 5月23日
    95年度第 8次刑事庭會議決議參照）。又查修正後刑法第80
    條第1項及修正前刑法第80條第1項關於追訴權時效期間之規
    定不同，修正後刑法所定時效期間較長，亦即行為人被追訴
    之期限較久，自屬對行為人不利，比較結果自以修正前刑法
    第80條較有利於行為人，本件關於追效權時效，自應適用修
    正前刑法第80條之規定。則關於追訴權時效之停止進行，及
    其期間、計算，亦應一體適用修正前刑法第83條之規定，合
    先敘明。
四、經查：被告甲○○被訴涉犯刑法第 339條詐欺罪嫌，經自訴
    人於84年 9月14日向本院提起自訴而繫屬本院，嗣因被告逃
    匿，經本院於同年11月30日發布通緝，致審判之程序不能繼
    續，有自訴狀及本院84年11月30日北院刑祥緝字第1415號通
    緝書在卷可稽。復依刑法第 339條詐欺罪之法定最重本刑為
    有期徒刑5年，追訴權時效期間為10年，再依同法第83條第1
    項、第 3項規定，及參照司法院29年院字第1963號解釋，本
    案追訴權之時效期間應加計因通緝而停止之2年6月期間，共
    計為12年6月。惟自自訴人於84年9月14日提起自訴繫屬於本
    院，迄同年11月30日本院發布通緝前，依司法院大法官會議
    釋字第 138號解釋，此時追訴權既無不行使之情形，自不生
    時效進行之問題，亦應予以加計。是本件被告自犯罪行為終
    了之日之84年6月1日起算，追訴權時效完成日應為97年2月1
    8日（84年6月1日加12年6月加 2月又17日〔即84年11月30日
    減84年9月14日〕等於97年2月18日），故本件被告涉詐欺罪
    嫌追訴權時效迄今已完成。揆諸首開說明，爰不經言詞辯論
    ，逕為免訴之諭知。
五、檢察官移送併辦（85年度偵字第 20637號）意旨略以：被告
    前與共同被告萬克智、萬克勇二人共同基於為自己不法所有
    之犯意聯絡，偽稱幫被害人梁坤霖代為匯款至香港為由，向
    被害人梁坤霖詐得 169萬元，因認此部分與上開自訴部分為
    同一案件而移送本院併案審理。查上開自訴部分因追訴權時
    效完成，業經本院判決免訴，是此被害人梁坤霖部分難認與
    上開自訴部分為裁判上一罪關係，且未經起訴，非審判效力
    所及，本院無從併予審酌，應退由檢察官另行依法處理。
據上論斷，應依刑事訴訟法第343條、第302條第2款、第307條，
判決如主文。
中    華    民    國    97    年    2     月    26    日
                  刑事第四庭    審判長法  官   劉慧芬
                                      法  官   李桂英
                                      法  官   黎惠萍
上正本證明與原本無異。
如不服本判決，應於判決送達後10日內向本院提出上訴狀 (應抄
附繕本)。
                                書記官   張齡之
中    華    民    國    97    年    2     月    27    日


司法院資訊處製作；財團法人民間司法改革基金會備份。
